【裁判字號】    90,交上易,434
【裁判日期】    900412
【裁判案由】    過失傷害
【裁判全文】
臺灣高等法院臺中分院刑事判決                    九十年度交上易字第四三四號
    上  訴  人
    即  被  告  甲○○
右上訴人因過失傷害案件，不服臺灣彰化地方法院八十九年度交易字第一七五號中華
民國九十年一月十一日第一審判決（起訴案號：臺灣彰化地方法院檢察署八十九年度
偵字第二三一九號），提起上訴，本院判決如左：
      主  文
上訴駁回。
      事  實
一、甲○○於民國（下同）八十八年六月十九日下午七時許，駕駛車牌號碼Ｇ三─三
    四五六號自用小客車，沿台十七線公路，由南往北方向行駛，途經彰化縣福興鄉
    ○○路○段三八八號前時，本應注意汽車行駛時，駕駛人應注意車前狀況，並隨
    時採取必要之安全措施，且依當時天候、路況為晴天、有暮光、直路、道路無缺
    陷、無障礙物等情形，天氣晴朗，路況、視距、光線均良好，並無不能注意之情
    事，竟疏未注意同向右側適有由未考領適當駕駛執照之丁○○所騎乘車牌號碼Ｎ
    ＯＴ—五九二號之輕型機車（起訴書及原審均誤載為重型機車），違規欲逕行通
    過分向島缺口左轉而未讓直行車先行之狀況，致上開自用小客車之右前方與丁○
    ○之重型機車發生碰撞，使丁○○因而受有頭部外傷並顱內出血、左鎖骨骨折、
    左胸第五肋骨骨折之傷害。嗣經甲○○委請路人將丁○○送醫急救，並報警處理
    ，自首而接受裁判（起訴書載為由代行告訴人丙○○報案）。
二、案經甲○○自首及丙○○訴由彰化縣警察局鹿港分局移送臺灣彰化地方法院檢察
    署檢察官偵查起訴。
    理  由
一、訊據被告甲○○坦承右揭車禍致丁○○受傷之事實不諱，惟矢口否認其於駕車時
    未盡應注意之義務，辯稱：肇事主因在丁○○，丁○○是突然衝出來，伊已盡注
    意義務等語，惟查本件車禍經送臺灣省彰化縣區車輛行車事故鑑定委員會鑑定後
    ，認定「肇事分析，丁○○無駕照駕駛輕機車未注意左後來車，貿然變換車道不
    當。甲○○駕駛自用小客車遇狀況未立即煞車。『丁○○無照駕駛機車貿然向左
    變換車道不當，為肇事主因。』、『甲○○駕駛自用小客車遇狀況未採取適當安
    全措施，為肇事次因』。」，有該委員會八十九年五月三十一日彰鑑字第八九二
    三二號函附之鑑定意見書一份附卷足資參考，此外，復有道路交通事故調查報告
    表一紙、現場照片二幀、診斷證明書一紙附卷可稽，是本件丁○○固因無照駕駛
    機車貿然向左變換車道不當，為肇事主因。而甲○○駕駛自用小客車遇狀況未採
    取適當安全措施，亦為肇事次因至明，是本件肇事主因固為丁○○，惟被告甲○
    ○仍有未盡義務之肇事次因至明，從而被告甲○○上開辯稱其已盡應注意之義務
    ，即非可採。又按汽車駕駛人應隨時注意車前狀況並隨時採取必要之安全措施，
    此道路交通安全規則第九十四條第三項定有明文。本件被告駕車未注意遵守前揭
    規定，已違反該保護他人之交通法規；而依上開道路交通事故調查報告表之記載
    ，本件事故發生時之天候、路況、光線及視距均良好，並無不能注意之情事，被
    告應注意、能注意竟疏未注意，以致肇事致人受傷，則被告顯有過失應臻明確；
    而被害人丁○○確因本件車禍受傷，已如前述，則被告甲○○之過失行為與被害
    人丁○○所受之上開頭部外傷並顱內出血、左鎖骨骨折、左胸第五肋骨骨折間，
    自具有相當之因果關係。是被告甲○○過失傷害犯行堪以認定，應依法予以論科
    。
二、核被告甲○○所為，係犯刑法第二百八十四條第一項前段之過失傷害罪。被告甲
    ○○於犯罪發生後，即報警處理、自首而接受裁判，應依法減輕其刑。原審判決
    依刑事訴訟法第二百九十九條第一項前段、刑法第二百八十四條第一項前段、第
    四十一條、第六十二條前段、罰金罰鍰提高標準條例第一條前段、第二條之規定
    ，並審酌被告係偶發初犯，其前並無犯罪記錄，品行尚稱良好，及被告之過失程
    度，被害人對車禍之發生亦有過責等一切情狀，量處有期徒刑月，並諭知易科
    罰金之折算標準，核其認事用法均無違誤，量刑亦稱妥適，應予維持，被告上訴
    主張其係自首且已盡應注意之義務，指摘原審判決不當，惟原審判決業已認定被
    告係自首，且依上開臺灣省彰化縣區車輛行車事故鑑定委員會鑑定結果認甲○○
    駕駛自用小客車遇狀況未採取適當安全措施，核無何違誤之處，被告上訴顯無理
    由，應予駁回。
據上論斷，應依刑事訴訟法第三百六十八條，判決如主文。
本案經檢察官乙○○到庭執行職務。
中      華      民      國    九十      年      四      月     十二     日
                              臺灣高等法院臺中分院刑事第三庭
                                    審判長法  官  方  艤  駐
                                          法  官  劉  連  星
                                          法  官  胡  忠  文
右正本證明與原本無異。
不得上訴。
                                          書記官  粘  銘  環
中      華      民      國    九十    年      四     月    十三      日
刑法第二百八十四條
因過失傷害人者，處六月以下有期徒刑、拘役或五百元以下罰金。致重傷者，處一年
以下有期徒刑、拘役或五百元下罰金。
從事業務之人，因業務之過失傷害人者，處一年以下有期徒刑、拘役或一千元以下罰
金。致重傷者，處三年以下有期徒刑、拘役或二千元以下罰金。
                                                                     Ａ


司法院資訊處製作；財團法人民間司法改革基金會備份。
